# Verbs

Verbs in conlang1 conjugate with person and number. Conlang1 is a pro-drop language.

There are two main types of verbs: weak verbs and strong verbs. They differ in the preterite construction. Weak verbs have a dental suffix; strong verbs have vowel alternations.

There are also irregular verbs.

The present conjugations vary in number and person. For both weak and strong verbs, the present tense endings are:

| Person    | Suffix |
|:----------|:-------|
| 1st sing. | -      |
| 2nd sing. | -s     |
| 3rd sing. | -þ     |
| 1st plur. | -m     |
| 2nd plur. | -j     |
| 3rd plur. | -n     |

The preterite of weak verbs have the following suffixes:

| Person    | Suffices | Suffices (voiceless stems) |
|:----------|:---------|:---------------------------|
| 1st sing. | -du      | -tu                        |
| 2nd sing. | -dus     | -tus                       |
| 3rd sing. | -duþ     | -tuþ                       |
| 1st plur. | -dum     | -tum                       |
| 2nd plur. | -duj     | -tuj                       |
| 3rd plur. | -dun     | -tun                       |

The preterite of strong verbs have the same suffixes are the present.

## Weak verbs

bygan (to bend, HG. beugen) (voiced ending)

| Present    | Preterite    |
|:-----------|:-------------|
| ek byg     | ek líftu     |
| ðu bygs    | du líftust   |
| he/si bygt | he/si líftut |
| we bygm    | we líftum    |
| je bygds   | je líftuds   |
| ðé lífn    | ðé líftum    |

lífan (to love) (voiceless ending)

| Present    | Preterite    |
|:-----------|:-------------|
| ek líf     | ek líftu     |
| ðu lífs    | du líftust   |
| he/si líft | he/si líftut |
| we lífm    | we líftum    |
| je lífds   | je líftuds   |
| ðé lífn    | ðé líftum    |

## Strong verbs

https://en.wiktionary.org/wiki/Category:Proto-Germanic_strong_verbs

### Class `í > ó > i`, `é > ó > i` (PGe. 1, 7a)

Class 1 strong verbs have an "ei" stem in PGe. Class 7a verbs have an "ai" stem in PGe.

- https://en.wiktionary.org/wiki/Category:Proto-Germanic_class_1_strong_verbs
- https://en.wiktionary.org/wiki/Category:Proto-Germanic_class_7a_strong_verbs

These verbs usually follow a `/ai/ > /ou/ > /i/` pattern in Modern English; in High German, they follow a `/ai/ > /i/ > /i/` pattern. For example, ride > rode > ridden vs. reiten > ritt > geritten.

| Present | Preterite | Participle | Meaning    | Notes                                  |
|:--------|:----------|:-----------|:-----------|:---------------------------------------|
| stríkan | strok     | strikn     | to strike  |                                        |
| rísan   | rós       | rizn       | to rise?   |                                        |
| wrítan  | wrót      | writn      | to scratch | En. write, HG. reißen                  |
| splítan | splót     | splitn     | to split   |                                        |
| grípan  | gróp      | gripn      | to grab    |                                        |
| shínan  | shón      | shinn      | to shine   | EN. shine, HG. scheinen                |
| sníðan  | snóþ      | sniðn      | to cut     | HG. schneiden                          |
| blévan  | blóf      | blevn      | to stay    |                                        |
| snéwan  | snów      | snewn      | to snow    |                                        |
| strídan | stród     | stredn     | to quarrel |                                        |
| shítan  | shót      | shitn      | to shit   | Problem: shoot and shit are homophones |

Class 7a verbs:

| hétan   | hót       | hetn       | to be called | HG. heißen |

### Class `í > o > o` (PGe. 2)

These verbs have an "eu" stem in Proto-Germanic.

https://en.wiktionary.org/wiki/Category:Proto-Germanic_class_2_strong_verbs

| Present | Preterite | Participle | Meaning   | Notes                                  |
|:--------|:----------|:-----------|:----------|:---------------------------------------|
| frízan  | fros      | frorn      | to freeze |                                        |
| bítan   | bot       | botn       | to offer  |                                        |
| slítan  | slot      | slotn      | to close  |                                        |
| lízan   | lor       | lorn       | to lose   |                                        |
| shítan  | shot      | shotn      | to shoot  | Problem: shoot and shit and homophones |
| kízan   | kos       | korn       | to choose |                                        |
| tíhan   | toh       | tohn       | to pull   | HG. ziehen                             |

### Class `e > a  > o`, `i > a > o` (PGe. 3, 4)

In Modern English and Modern H. German, these verbs have i > a > u ablaut; in Dutch they have i > a > o, or i > o > o ablaut.

Proto-Germanic class 3 and class 4 strong verbs. Class 3 verbs have the ablaut vowel followed by a consonant cluster. Class 4 verbs have the ablaut vowel followed by a sonorant consonant (m, n, l, r) and no other consonant.

- https://en.wiktionary.org/wiki/Category:Proto-Germanic_class_3_strong_verbs
- https://en.wiktionary.org/wiki/Category:Proto-Germanic_class_4_strong_verbs

| Present  | Preterite | Participle | Meaning       | Notes                     |
|:---------|:----------|:-----------|:--------------|:--------------------------|
| bindan   | band      | bond       | to bind       |                           |
| brekan   | brak      | brokn      | to break             |                           |
| drinkan  | drank     | dronk      | to drink      |                           |
| findan   | fand      | fond       | to find       |                           |
| geldan   | gald      | goldn      | to have value | HG. gelten                |
| griman   | gram      | grom       | to be angry   |                           |
| helpan   | halp      | holp       | to help       |                           |
| hringan  | hrang     | hrong      | to ring       |                           |
| hwerfan  | hwarf     | hworf      | to throw      |                           |
| melkan   | malk      | molk       | to milk       | NL. worden, H. Ge. werden |
| meltan   | malt      | moltn      | to melt       |                           |
| niman    | nam       | nom        | to take       |                           |
| sinan    | san       | son        | to ponder     | HG. sinnen                |
| singan   | sang      | song       | to sing       |                           |
| smeltan  | smalt     | smoltn     | to melt       |                           |
| spreken  | sprak     | sprok      | to speak      | Class 5 in PGe.           |
| springan | sprang    | sprong     | to jump       |                           |
| stelan   | stal      | stoln      | to steal      |                           |
| stikan   | stak      | stok       | to stick      |                           |
| stinkan  | stank     | stonk      | to stink      |                           |
| swingan  | swang     | swung      | to swing      |                           |
| werðan   | warþ      | worþ       | to become     | NL. worden, H. Ge. werden |
| swelan   | swal      | swoln      | to swell      |                           |
| kweman   | kwam      | kwomn      | to come       |                           |

### Class `i > a > e`, and `e > a > e` (PGe. 5)

| Present | Preterite | Participle | Meaning    | Notes                 |
|:--------|:----------|:-----------|:-----------|:----------------------|
| bidan   | bat       | bedn       | to beg     | HG. bitten            |
| etan    | at        | etn        | to eat     |                       |
| getan   | gat       | getn       | to get     |                       |
| metan   | mat       | metn       | to measure |                       |
| plehan  | plah      | plehn      | to commit  | HG. pflegen, Pflicht  |
| sehan   | sah       | sehn       | to see     |                       |
| siten   | sat       | setn       | to sit     |                       |
| wrekan  | wrak      | wrekn      | to punish  | En. wreak, HG. rächen |

### Class `a > u > a` (PGe. 6)

In PGe, these verbs had an a vowel followed by a sonorant consonant.

https://en.wiktionary.org/wiki/Category:German_class_6_strong_verbs

| Present | Preterite | Participle | Meaning  | Notes |
|:--------|:----------|:-----------|:---------|:------|
| dragan  | drug      | dragn      | to carry |       |
| faran   | fur       | farn       | to drive |       |
| graban  | grub      | grabn      | to dig   |       |
| malan   | mul       | maln       | to grind |       |
| wahsan  | wuhs      | wahsn      | to grow  |       |

### Class `a > i > a`, `o > i > o` (PGe. 7b-e)

In PGe, these verbs had reduplication in the past tense.

https://en.wiktionary.org/wiki/Category:Proto-Germanic_class_7_strong_verbs

| Class | PGe. stem             |
|:------|:----------------------|
| 7a    | ai                    |
| 7b    | au                    |
| 7c    | a + consonant cluster |
| 7d    | ē                     |
| 7e    | ō                     |

| Present | Preterite | Participle | Meaning     | Notes                                  |
|:--------|:----------|:-----------|:------------|:---------------------------------------|
| blazan  | blis      | blazn      | to blow     | blēsaną                                |
| falan   | fil       | faln       | to fall     | PGe. fallaną                           |
| fangan  | fing      | fangn      | to catch    | PGe. fanhaną, HGe. fangen              |
| haldan  | hild      | haldn      | to hold     | PGe. haldaną                           |
| hangan  | hing      | hangn      | to hang     | PGe. hanhaną                           |
| latan   | lit       | latn       | to let      | PGe. lētaną, En. let, HGe. lassen      |
| hétan   | hít       | hétn       | to be named | PGe. haitaną                           |
| slápan  | slíp      | slapn      | to sleep    | PGe. slēpaną                           |
| þrawan  | þriw      | þrawn      | to twist    | PGe. þrēaną. En. to throw, HGe. drehen |
| hlópan  | hlíp      | hlópn      | to run      | PGe. hlaupaną                          |
| stótan  | stit      | stótn      | to push     | HG. stützen                            |

## Rückumlaut verbs

Rückumlaut verbs are weak verbs that exhibit a vowel change in the stem in the preterite form. They derive from Proto-Germanic -ijaną  verbs. Some of them are causative verbs, as in English "fell" i.e. to cause to fall.

| Present | Past   | Participle | Meaning                   | Notes                |
|:--------|:-------|:-----------|:--------------------------|:---------------------|
| bringan | bragdu |            | to bring                  | Germanic Spirant Law |
| felan   | afaldu |            | to fell; to cause to fall |                      |
| telan   | taldu  |            |                           | Germanic Spirant Law |
| þenkan  | þahtu  |            | to think                  | Germanic Spirant Law |
| fregan  | frahdu |            | to ask                    | HG. fragen           |
| segan   | sagdu  |            |                           |                      |
| sendan  | sanddu |            |                           |                      |

## Common verbs

#### Sín

English: to be.

| Infinitive | Imperative | Present Participle | Past Participle |
|:-----------|:-----------|:-------------------|:----------------|
| sín        | wés        | wésing             | wesen           |

| Present  | Past       |
|:---------|:-----------|
| ek byn   | ek war     |
| ðu byst  | ðu wars    |
| he/si is | he/si warþ |
| we synd  | we warm    |
| je syd   | je warj    |
| ðé ár    | ðé warn    |

#### Háfn

| Infinitive | Imperative | Present Preterite | Past Preterite |
|:-----------|:-----------|:------------------|:---------------|
| hafn       | wés        | wésing            | wesen          |

| Present  | Past      |
|:---------|:----------|
| ek byn   | ek was    |
| ðu byst  | ðu wast   |
| he/si is | he/si was |
| we sym   | we werem  |
| je syd   | je wert   |
| ðé synd  | ðé wéren  |

| English   | Conlang1   |
|:----------|:-----------|
| I have    | Ik hef     |
| Thou hast | Ðu hefst   |
| He has    | He heft    |
| We have   | Wi hefum   |
| You have  | Je hefut   |
| They have | Ðej hefunt |

#### Kann

English "can".

Present: ik kan, ðu kanst, he kan, wi kanum, je kanud, ðej kanunt

Preterite: ik kund, ðu kundst, he kund, wi kundum, je kundud, ðej kundun

#### Mag

English "may".

Present: ik mag, ðu magst, he mag, wi magum, je magud, ðej magunt.

Preterite: ik mogt, ðu mogst, he mogt, wi mogtum, je mogtud, ðej mogtunt.


| English          | Conlang1    | Notes            |
|:-----------------|:------------|:-----------------|
| can, could       | kan, kund   | to be able to    |
| may, might       | mag, moǵd   | to be allowed to |
| mote*, must      | mút, múst   | to have to       |
| shall, should    | skal, skold | (marks future)   |
| tharf*, thurft*? | darf, durft | to need          |
| will, would      | wil, wold   | to want to       |

## Inseparable prefixes

**b-.** Usually indicates transition into state. Sometimes prependable to nouns. Verb is usually transitive. Examples:


* fr-.** Usually indicates transition in state. Sometimes appendable to adjectives. Verb is usually intransitive.


**tr-.** Indicates a

**ont-.** Indicates beginning of action, or reversion of action.

- ontsw

## Sparable prefixes
